【裁判字號】    97,台上,6689
【裁判日期】    971225
【裁判案由】    違反毒品危害防制條例
【裁判全文】
最高法院刑事判決            九十七年度台上字第六六八九號
上  訴  人  甲○○
選任辯護人  張瑞釗律師
上列上訴人因違反毒品危害防制條例案件，不服台灣高等法院中
華民國九十五年四月二十八日第二審判決（九十五年度上訴字第
八六一號，起訴案號：台灣台北地方法院檢察署九十四年度偵字
第一九三二四號），提起上訴，本院判決如下：
    主  文
上訴駁回。
    理  由
按刑事訴訟法第三百七十七條規定，上訴於第三審法院，非以判
決違背法令為理由，不得為之。是提起第三審上訴，應以原判決
違背法令為理由，係屬法定要件。如果上訴理由書狀並未依據卷
內訴訟資料，具體指摘原判決不適用何種法則或如何適用不當，
或所指摘原判決違法情事，顯與法律規定得為第三審上訴理由之
違法情形，不相適合時，均應認其上訴為違背法律上之程式，予
以駁回。本件上訴人甲○○上訴意旨略稱：(一)、原判決認定上訴
人有如原判決事實欄所載之犯行，係依憑證人黃慶軒於警詢中供
述各情，為其主要論據之一。然黃慶軒於審判中為與警詢不同之
供述，原判決未就黃慶軒陳述時外部之客觀情況，予以綜合比較
判斷，僅以黃慶軒於警詢中之供述，當較少權衡利害得失為由，
即認依刑事訴訟法第一百五十九條之二之規定，黃慶軒於警詢中
之供述具有證據能力，於法有違。又警詢錄音相關內容，並不能
證明上訴人有販賣愷他命與黃慶軒，其並無證據證明力。(二)、原
審就上訴人抗辯警方誘導詢問一節，僅依憑詢問上訴人之王石文
、黃長吉之證述，即認上訴人上開抗辯各情不足採信。然王石文
、黃長吉為避免負擔行政甚或刑事責任，彼等嗣後於法院審理中
必為無誘導詢問之證述。乃原審未調查其他證據，即認上訴人前
揭抗辯並無足取，於法有違。(三)、上訴人否認有販賣愷他命與黃
慶軒，而黃慶軒、林劉恩於事實審法院審理中，已為有利上訴人
之供述；王石文、黃長吉為避免行政及刑事責任，於法院審理中
當然為未誘導詢問之供述，此外並無其他積極證據，足資證明上
訴人確有如原判決事實欄所載之犯行。乃原判決未詳細斟酌上情
，而為不利上訴人之認定，於法有違等語。
惟查原判決認定上訴人有原判決事實欄所記載之共同販賣第三級
毒品犯行，係以(一)、證人黃慶軒於警詢中所為之陳述，其與審判
中之供述不符，而黃慶軒雖陳稱：警詢中係警員教伊如何回答云
云，然上情為證人即警員王石文、黃長吉所否認，參酌黃慶軒並
不否認於警詢中確曾為警詢筆錄所載之供述，並另供承其於警詢
中並未遭受刑求等情，堪認黃慶軒陳稱：警詢中係警員教伊如何
回答等情，並非事實。又黃慶軒與上訴人係遭警盤查發現，衡情
黃慶軒於警詢中之供述，當較少權衡利害得失，其於警詢中相關
供述各情，依刑事訴訟法第一百五十九條之二之規定，具有證據
能力。(二)、訊據上訴人雖否認有如原判決事實欄所載之犯行，辯
稱：案發當天係黃慶軒邀伊去酒店玩，並表示要還伊之前所借款
項，警方在黃慶軒身上搜出愷他命，而伊手上剛好拿著黃慶軒還
伊之新台幣（下同）二千二百元，警方一直叫伊承認有販賣愷他
命與黃慶軒，伊因沒有相關法律常識，就相信警察的話而認罪云
云。然查上訴人確有如原判決事實欄所載之犯行，業據上訴人於
警詢、檢察官偵查及第一審羈押訊問中供承不諱，核與黃慶軒於
警詢中供述各情相符，並據王石文、黃長吉證述如何查獲上訴人
、黃慶軒之經過等情明確。另參酌上訴人於遭警方盤查時，確曾
陳述：「二百元是朋友給的，回去公司還可以分」等情，並據第
一審勘驗警方盤查當時之蒐證錄音帶無訛，堪認上訴人自白各情
係出於任意性並與事實相符。又經警查扣之白色結晶粉末二包，
經送鑑驗結果（共淨重1.0公克）呈愷他命反應，並有台灣檢驗
科技股份有限公司九十四年十一月十七日濫用藥物檢驗報告在卷
足憑。此外，並有上訴人販賣愷他命二包所得二千二百元扣案足
稽。益堪認上訴人自白各情確屬事實。黃慶軒嗣雖改稱：伊之前
有向上訴人借錢，二千二百元是伊還給上訴人的錢云云，然黃慶
軒受中等以上教育，且之前曾因轉讓毒品而為警查獲，其顯知販
賣毒品罪責甚重，應無於警詢中遭警方誤導，而為不利上訴人供
述之可能；依黃慶軒相關供述各情，其係受上訴人之母及女友拜
託而出庭，足見其嗣後改稱各情，係因與上訴人間之友誼關係所
致；黃慶軒供述與上訴人係好朋友等情，衡情黃慶軒於警詢中並
無誣陷上訴人之可能，黃慶軒上開改稱各情，係屬事後迴護上訴
人之詞，不足採信。林劉恩雖證稱：黃慶軒曾向上訴人借二千多
元等語，然其證述各情與上訴人自白各情不符，且黃慶軒供述還
上訴人借款之情節，亦與常情有異，林劉恩上開證述各情，並不
能為有利於上訴人之論斷等情，予以綜合判斷。因而撤銷第一審
判決，改判論處上訴人共同販賣第三級毒品罪刑，已於判決內說
明其所憑之證據及其認定之理由，從形式上觀察，並無違背法令
之情形。按供述證據前後，雖稍有參差或互相矛盾，事實審法院
非不可本於經驗法則斟酌其他證據作合理之比較定其取捨，從而
供述證據之一部認為真實者予以採取，亦非證據法則所不許。又
證據之取捨與證據之證明力如何，均屬事實審法院得自由裁量、
判斷之職權；苟其此項裁量、判斷，並不悖乎通常一般之人日常
生活經驗之定則或論理法則，又於判決內論述其何以作此判斷之
心證理由者，即不得任意指摘其為違法，而據為提起第三審上訴
之合法理由。原判決綜合上述各項證據資料，認定上訴人確有如
原判決事實欄所載之犯行等情，乃其採證認事調查職權之合法行
使，不容任意指為違法。原判決說明黃慶軒於警詢中供述各情具
有證據能力，並非單憑黃慶軒於警詢中，較少權衡利害得失一節
，其綜合上情及黃慶軒、王石文、黃長吉等相關供述各情，據以
認定黃慶軒於警詢中供述各情為有證據能力；又原判決說明上訴
人自白各情係出於任意性並與事實相符等情，並非單憑王石文、
黃長吉之供述，原判決依憑第一審勘驗警方盤查當時之蒐證錄音
帶內容等，據以認定上訴人自白各情係出於任意性並與事實相符
等情，均非無據，不得任意指為違法。上訴意旨徒憑己意或就原
判決已有說明之事項，或就原審判斷證據證明力之合法職權行使
，漫指其違法，重為單純事實上之爭執，難謂係適法上訴第三審
之理由，其上訴違背法律上之程式，應予駁回。
據上論結，應依刑事訴訟法第三百九十五條前段，判決如主文。
中    華    民    國  九十七  年   十二   月  二十五  日
                      最高法院刑事第一庭
                          審判長法官  董  明  霈
                                法官  林  茂  雄
                                法官  張  祺  祥
                                法官  蕭  仰  歸
                                法官  林  立  華
      本件正本證明與原本無異
                                      書  記  官
中    華    民    國  九十七  年   十二   月   三十   日
                                                      V


司法院資訊處製作；財團法人民間司法改革基金會備份。
